【裁判字號】    98,交聲,589
【裁判日期】    980630
【裁判案由】    違反道路交通管理處罰條例聲明異議
【裁判全文】
臺灣士林地方法院交通事件裁定         98年度交聲字第589號
原處分機關  臺北市交通事件裁決所
異  議  人  甲○○
即受處分人
                        1樓
上列異議人即受處分人因違反道路交通管理處罰條例案件，對於
臺北市交通事件裁決所於98年5 月1 日所為北市裁罰字第裁22-A
EX936005號違反道路交通管理事件裁決書（舉發違反道路交通管
理事件通知單案號：臺北市政府警察局士林分局北市警交字第AE
X936005 號），聲明異議，本院裁定如下：
    主  文
異議駁回。
    理  由
一、按顯有妨害他車通行之處所，不得停車，道路交通安全規則
    第112 條第1 項第9 款定有明文；又汽車駕駛人停車時，在
    顯有妨礙其他人、車通行處所停車，處新臺幣600 元以上1,
    200 元以下罰鍰，道路交通管理處罰條例第56條第1項第5款
    定有明文。上開法條既係以在顯然妨礙他車通行之處所停車
    為處罰之構成要件，復參諸其立法意旨，係為消除道路任意
    停放車輛，以維護交通秩序，避免交通秩序紊亂，從而，依
    上揭法條之文義及規範目的觀之，倘由駕駛人之停車位置，
    停車所在道路之路幅、寬度，道路既有設置狀況，雙向通車
    與否及車流大小，他車通行時是否顯然受到妨礙等因素綜合
    判斷，若已明顯導致妨礙他車通行或阻礙交通順暢，即可認
    已違反前開規定。
二、原處分意旨略以：異議人即受處分人甲○○將其所有之車號
    6307-QA 號自用小客車（下簡稱前開車輛），停放在臺北市
    士林區○○○路81巷35號及同路段69巷12弄17號前（原裁定
    誤書載為25號前），經民眾於98年3 月23日14時47分許拍照
    採證後，向臺北市政府警察局交通大隊網站檢舉並附採證照
    片，經由臺北市政府警察局士林分局天母派出所警員林副任
    依採證照片及檢舉信函所示，至現場觀看，並掣單逕行舉發
    ，經原處分機關認有「在顯有妨礙他車通行處所停車」之違
    規事實明確，而依道路交通管理處罰條例第56條第1 項第5
    款規定，裁處異議人新臺幣9 百元之罰鍰等語。
三、異議意旨略以：異議人於前揭時間，停放前開車號車輛於住
    宅前空地，該處並未設置任何禁止停車之標示或標線，且即
    便停放前開車輛後仍得通行貨車，更遑論其他小客車、機車
    及行人，應無明顯妨礙他人、車通行之虞，因而對原處分表
    明不服，為此聲明異議云云。
四、經查：
  (一)異議人對於前揭時間，將前開車輛停放於臺北市士林區○○
    ○路81巷35號前及同路段69巷12弄17號前道路上一情並不爭
    執，復經證人即本件舉發員警林副任到庭證述明確，並提出
    民眾檢舉所附之採證照片、檢舉信函各1 份在卷可佐，可證
    異議人確有前揭停車行為，至原臺北市政府警察局士林分局
    北市警交字第AEX936005 號舉發通知書所載之違規地點「天
    母東路81巷25號」顯係誤載應予更正為前地址，合先敘明。
  (二)雖異議人辯稱：停放地點乃住家前空地，並未劃設任何禁止
    停車之標線或標誌云云，並提出空照圖、現場照片為其佐證
    一節。固據證人林副任證明屬實，並經臺北市政府警察局士
    林分局天母派出所查覆明確，有查覆單1 份在卷可稽，可信
    為真實，然此與前揭違規事實之認定無涉。
  (三)而本件應審究者厥為異議人是否在妨礙他人、車通行處所停
    車？查臺北市士林區○○○路81巷35號前及同路段69巷12弄
    17號前道路上，乃經當地里長會同居民協調繪製機、汽車停
    車格，而非由臺北市停車管理工程處所繪製者，業經證人林
    副任證述明確，並有臺北市停車管理工程處98年6 月12日北
    市停企字第09833899500 號函覆，及異議人提出天和里辦公
    室所出版之「天和」雜誌93年2 月16日第12卷在卷可按。然
    本件異議人停車位置並非在前揭路段由里民協調繪製之汽車
    停車位上，而係在臨臺北市○○○路81巷35號前最外側停車
    格外之道路上，此亦異議人所不爭執，並有採證照片3 幀可
    資佐證。考之異議人前開停車位置乃該道路之轉彎處，該道
    路又屬雙向通車之路段，是以，雙向會車乃可預見之道路使
    用狀況，而異議人停車位置之道路扣除繪製停車格所佔位置
    外，該道路可供車輛使用之路幅最寬處約7.7 公尺，最窄4.
    8 公尺，此有臺北市政府警察局士林分局天母派出所檢送之
    現場測繪圖在卷可憑。以異議人前開車輛（國瑞TOYOTA牌，
    型號PREMIO）車寬約1.7 公尺計算，此有TOYOTA汽車規格表
    在卷可按，前開車輛在該道路停車後，以最寬處僅剩約5 公
    尺，最窄處僅餘約3.1 公尺，且停車後該轉彎處呈現垂直狀
    態，若有雙向會車及轉彎車使用時，扣除兩輛車輛之車寬、
    安全車距等等，前開所餘路幅已不足以供車輛安全通行該路
    段，而有妨礙他車通行之現象。
  (四)雖異議人提出其於現場測試之照片2 幀說明並無妨礙他車通
    行之虞，然其所測試之車輛僅係單向行車，看似無礙於他車
    通行，惟該處道路係雙向通行道路，當然必須以雙向通行順
    暢、無阻為考量，況該道路經當地里民協調繪製汽車停車格
    ，倘若異議人所停車位置無礙於他車通行，何以繪製之初，
    未在該處再添一格停車位，自屬有礙他車通行之虞，方未在
    該處繪製停車格至為灼然。
  (五)綜上所述，異議人將其開車輛停放該道路上，依其停放地點
    確有造成雙向會車車距不足，車輛轉彎角度過大等顯有妨礙
    他人、車通行之虞，異議人猶執前詞置辯，委無足採，從而
    ，原處分機關認為異議人違規事實明確，爰依道路交通管理
    處罰條例第56條第1 項第5 款款之規定，就異議人「在顯有
    妨礙他車通行處所停車」之違規事實裁處新臺幣9 百元之罰
    鍰，經核並無不當，雖原舉發通知單上載「違規地點」有所
    違誤，業已說明如上，但與客觀上之違規時間、地點、事實
    之認定無涉並更正如上，併此敘明。另異議人已繳納前開罰
    鍰無訛，此有前開裁決書處罰主文欄之記載可明，從而，本
    件異議為無理由，應予駁回。
五、據上論斷，應依道路交通案件處理辦法第19條，裁定如主文
    。
中    華    民    國    98    年    6     月    30    日
                  交通法庭    法  官      黃欣怡
以上正本證明與原本無異。
如不服本裁定應於送達後5 日內向本院提出抗告狀。
                              書記官      陳慧玲
中    華    民    國    98    年    6     月    30    日


司法院資訊處製作；財團法人民間司法改革基金會備份。
